臺灣高等法院刑事附帶民事訴訟判決　　　　　　　九十三年度重附民上字第一○號
　　上　 訴　 人
　　即　 原　 告　康誠建設有限公司
　　兼法定代理人　庚○○
　　被 上 訴　人
　　即　被　　告　乙○○
　　　　　　　 　 戊○○
　　　　　　　　　甲○○
右當事人間因贓物等附帶民事訴訟案件，上訴人不服臺灣板橋地方法院，中華民國九
十二年九月十九日第一審判決（八十七年度重附民字第一號），提起上訴，本院判決
如左：
    主  文
上訴駁回。
    事  實
一、上訴人方面：聲明、陳述詳如附件聲請上訴理由狀所載。
二、被上訴人己○○、戊○○於本件上訴訴訟繫屬時業已死亡，其餘被上訴人未以言
    詞或書狀作何聲明及陳述，惟依其等在刑事訴訟之陳述，不承認有何侵權行為。
    理  由
一、按依刑事訴訟法第四百八十七條第一項之規定，因犯罪而受損害之人，於刑事訴
    訟程序得附帶提起民事訴訟，對於被告及依民法負賠償責任之人，請求回復其損
    害。又附帶民事訴訟之提起，必以刑事訴訟程序之存在為前提，若非刑事訴訟程
    序認定之犯罪事實侵害其私權，縱因同一事故而受有損害，亦不得對於應負賠償
    責任之人，提起附帶民事訴訟，亦即對於未經刑事訴訟判決認定共同犯罪之人，
    不得僅因原告片面主張其為共同侵權行為之人，而認為該部分附帶民事訴訟之請
    求合法，此為最高法院一貫所持之見解（參照八十七年度台上字第二四一○號、
    九十一年度台上字第一○六一號、九十一年度台抗字第三○六號民事裁判）。查
    被上訴人丙○○固成立竊佔本件刑事贓物案件建物（一九二戶，原判決認定為一
    八四棟）之罪，而遭本院另案八十年上易字第五五六五號判處有期徒刑三月確定
    （見偵字第一五三五號卷第一九五頁至一九七頁），惟因其並非本件贓物案件之
    刑事訴訟被告，本非屬犯罪被害人得提起刑事附帶民事訴訟之對象；而被上訴人
    甲○○雖係經檢察官提起公訴之刑事贓物案件之被告，然被上訴人甲○○於原審
    審理時因已逃匿而未緝獲，故其所涉贓物犯行並未經原審法院刑事訴訟之實體審
    判，自不得而對之所提起刑事附帶民事訴訟，聲明上訴，故依前揭說明，上訴人
    就被上訴人丙○○、甲○○二人提起刑事贓物案件之附帶民事訴訟及聲明上訴，
    顯非適法，應予駁回。又對於下級法院之刑事附帶民事訴訟判決有上訴權者，除
    刑事訴訟法第三百四十五條至第三百四十七條另有規定外，僅限於為原審訴訟之
    當事人（刑事訴訟法第四百九十條前段參照），因提起本件刑事附帶民事訴訟之
    人為原告為庚○○一人，故而不服原審判決而有上訴權者，亦僅限庚○○一人，
    上訴理由狀內所列上訴人康誠建設有限公司（代表人庚○○），並非原審刑事附
    帶民事訴訟之當事人，自非得併對原審法院依刑事訴訟法第五百零三條第一項所
    為附帶民事訴訟判決聲明不服而為上訴至明，故此部分之上訴，亦有未合，應予
    駁回。
二、再查，「刑事訴訟諭知無罪、免訴或不受理之判決者，應以判決駁回原告之訴」
    刑事訴訟法第第五百零三條第一項前段定有明文。本件被上訴人乙○○、丁○○
    、己○○被訴共同故買贓物部分；被上訴人戊○○被訴侵占系爭建物部分，其中
    被上訴人己○○及戊○○二人因死亡，業已分別經台灣板橋地方法院八十六年易
    字第七九二七號及本院九十三年上易字第四五三號判決公訴不受理確定在案，而
    被上訴人乙○○、丁○○二人，則因罪證不足經台灣板橋地方法院判決無罪，臺
    灣板橋地方法院檢察署檢察官不服原判決提起上訴後，亦經本院九十三年上易字
    第四五三號判決駁回對被上訴人乙○○、丁○○部分之上訴確定在案。則依照首
    開規定，上訴人就被上訴人乙○○、丁○○、己○○、戊○○等人連帶賠償新台
    幣四億九千一十五萬元暨其利息之請求，自無理由，應併予駁回。
三、綜上，原審駁回上訴人關於上述二所列被上訴人等在第一審之訴及其假執行之聲
    請，經核並無不合，上訴人猶執陳詞上訴指摘原判決不當，求為判決如訴之聲明
    ，為無理由，應予駁回。
據上論斷，應依刑事訴訟法第四百九十條前段、第三百六十八條，判決如主文。
中　　　華　　　民　　　國　　九十三　　年　　　五　　　月　　 十三 　　日
                              臺灣高等法院刑事第四庭
                                  審判長法  官　蔡  永  昌
                                        法  官　蔡　國　在
                                        法  官　李  英  豪
右正本證明與原本無異。
如不服本判決，應於收受送達後十日內向本院提出上訴書狀，其未敘述上訴之理由者
並得於提起上訴後十日內向本院補提理由書（均須按他造當事人之人數附繕本）。
                                        書記官  鄭  信  昱
中　　　華　　　民　　　國　　九十三　　年　　　五　　　月　　 十四 　　日
